臺灣屏東地方法院刑事判決             100年度訴字第1473號
公  訴  人  臺灣屏東地方法院檢察署檢察官
被      告  黃郁傑
上列被告因違反毒品危害防制條例案件，經檢察官提起公訴（10
0 年度毒偵字第2338號），茲因被告就被訴事實為有罪之陳述，
經告知簡式審判程序意旨，並聽取公訴人及被告之意見後，本院
合議庭裁定由受命法官獨任依簡式審判程序審理，判決如下：
    主  文
黃郁傑施用第一級毒品，累犯，處有期徒刑壹年。
    事  實
一、黃郁傑前於民國94年間因施用毒品案件，經本院以94年度毒
    聲字第581 號裁定送勒戒處所觀察、勒戒後，因認無繼續施
    用毒品之傾向，於95年1 月6 日執行完畢釋放，並由臺灣屏
    東地方法院檢察署檢察官以94年度毒偵緝字第105 號為不起
    訴處分確定。其另於96年間再因施用毒品案件，經本院以97
    年度訴緝字第49號判決判處有期徒刑7 月確定，於98年11月
    12日縮刑期滿執行完畢。詎其仍未戒絕毒品，明知海洛因經
    公告列為毒品危害防制條例第2 條第2 項第1 款之第一級毒
    品，不得非法持有、施用，竟基於施用第一級毒品海洛因之
    犯意，於100 年8 月20日或21日上午某時許，在屏東縣內埔
    鄉○○村○○路130 巷18號住處內，以將第一級毒品海洛因
    加水摻入注射針筒內，以針筒注射體內之方式，施用第一級
    毒品海洛因1 次。嗣於100 年8 月23日上午11時30分許，在
    屏東縣萬丹鄉○○路○ 段8 號前，因形跡可疑為警盤查，復
    徵得其同意後採尿送驗，結果呈海洛因代謝後之嗎啡陽性反
    應，而查悉上情。
二、案經屏東縣政府警察局屏東分局報告臺灣屏東地方法院檢察
    署檢察官偵查起訴。
    理  由
一、本案被告所犯違反毒品危害防制條例案件，並非法定刑為死
    刑、無期徒刑或最輕本刑3 年以上有期徒刑之罪，亦非高等
    法院管轄第一審之案件，而被告於本院準備程序中就被訴事
    實為有罪之陳述，本院合議庭乃裁定由受命法官獨任進行簡
    式審判程序。又簡式審判程序之證據調查，依刑事訴訟法第
    273 條之2 規定，不受同法第159 條第1 項審判外陳述排除
    之限制，再被告對於卷內之各項證據，亦不爭執證據能力，
    故卷內所列之各項證據，自得作為證據，先予敘明。
二、上揭事實，業據被告黃郁傑於本院審理時坦承不諱，而被告
    於100 年8 月23日為警查獲後所排放之尿液經採樣送驗，以
    酵素免疫分析法檢驗及氣相層析質譜儀法確認檢驗結果，於
    嗎啡呈陽性反應，有屏東縣政府警察局屏東分局毒品案件涉
    嫌人尿液採證編號姓名對照表及正修科技大學超微量研究科
    技中心尿液檢驗報告各1 份附卷足稽，堪認被告前揭自白與
    客觀事實相符，堪予採認。
三、按92年7 月9 日新修正之毒品危害防制條例刪除2 犯及3 犯
    之規定，一改修法前繁雜之處遇程式，僅將施用毒品者簡化
    區分為初犯、再犯，並認施用毒品者係屬病患性犯人，以觀
    察、勒戒戒除其身癮，並以強制戒治去除其心癮。經觀察、
    勒戒或強制戒治執行完畢釋放後，若係5 年後再犯該條例第
    10條施用毒品罪者，與同條例第20條第1 項、第2 項關於「
    初犯」之處理方式相同，檢察官應先聲請法院裁定令被告入
    勒戒處所觀察、勒戒，並視有無繼續施用毒品傾向，決定應
    予釋放、為不起訴之處分，或應聲請法院裁定令入勒戒處所
    強制戒治；若係5 年內「再犯」同條例第10條施用毒品罪者
    ，依同條例第23條第2 項規定，檢察官則應依法追訴。觀諸
    該條例第20條第3 項之修正理由：「觀察、勒戒或強制戒治
    五年後再犯者，顯見前所實施之觀察、勒戒或強制戒治已足
    以遮斷其施用毒品之癮，為期自新及協助其戒除毒癮，對此
    5 年後再犯者，爰明定仍適用初犯之規定，先經觀察、勒戒
    、強制戒治之程式。」及同條例第23條第2 項之修正理由：
    「為配合簡化施用毒品犯之刑事處遇程式，並鑑於經觀察、
    勒戒或強制戒治執行完畢釋放後5 年內再犯者，其再犯率甚
    高，原據以實施之觀察、勒戒及強制戒治既已無法收其實效
    ，自應施以刑事處遇。」，顯然如施用毒品者係前經觀察、
    勒戒或強制戒治等治療程式執行完畢5 年後，始再施用毒品
    之「初犯」，因前所執行之觀察、勒戒或強制戒治已足收戒
    除毒癮之效，自應重新執行觀察、勒戒或強制戒治等治療程
    序，並於治療程式執行完畢後，由檢察官為不起訴處分，毋
    庸對之追訴處罰；反之，在「再犯」之情形，因其先前所為
    治療程式顯未能收戒斷毒癮之效，且考量施用毒品者之再犯
    率偏高，乃簡化其刑事處遇程式，而逕予追訴處罰，不再施
    以治療程式。參酌上開立法理由，修正毒品危害防制條例就
    施用毒品者，祇於「初犯」及「5 年後再犯」二種情形，有
    其追訴條件之限制，即須於初犯經觀察、勒戒或強制戒治釋
    放後，5 年內均無施用毒品之行為，始能認其前所實施之觀
    察、勒戒或強制戒治已足遮斷毒癮，而得於5 年後再犯時，
    再予適用初犯之規定，重行觀察、勒戒等程式。倘5 年內已
    經再犯，被依法追訴處罰，縱其第3 次（或第3 次以上）施
    用毒品之時間在初犯釋放5 年以後，即與「5 年後再犯」之
    情形有別，且因已於「5 年內再犯」，顯見其再犯率甚高，
    原實施觀察、勒戒或強制戒治，已無法收其實效，而無5 年
    戒斷期之存在，自無再經觀察、勒戒及強制戒治之必要，應
    由檢察官逕行起訴，始符新法修正之本旨。查本件被告前因
    施用毒品案件，經本院以94年度毒聲字第581 號裁定送勒戒
    處所觀察、勒戒後，因認無繼續施用毒品之傾向，於95年1
    月6 日執行完畢釋放，並由臺灣屏東地方法院檢察署檢察官
    以94年度毒偵緝字第105 號為不起訴處分確定。其另於96年
    間再因施用毒品案件，經本院以97年度訴緝字第49號判決判
    處有期徒刑7 月確定，於98年11月12日縮刑期滿執行完畢之
    事實，有臺灣屏東地方法院檢察署刑案資料查註紀錄表、臺
    灣高等法院被告前案紀錄表各1 份在卷可按，被告於上開觀
    察、勒戒執行完畢後，既曾於5 年內再犯毒品危害防制條例
    第10條之罪，並業經判刑確定，本次被告復行觸犯毒品危害
    防制條例第10條之罪，自非屬毒品危害防制條例第20條第3
    項所定「5 年後再犯」之情形，而應依法追訴處罰。綜此，
    本件事證已臻明確，被告施用毒品海洛因之犯行，洵堪認定
    ，應依法論科。
四、查海洛因係屬毒品危害防制條例第2 條第2 項第1 款所規定
    之第一級毒品。是核被告上開施用海洛因之行為，係犯毒品
    危害防制條例第10條第1 項施用第一級毒品罪。其持有毒品
    復進而施用，持有毒品之低度行為，為施用毒品之高度行為
    所吸收，不另論罪。另被告有如前揭犯罪事實欄所述之經有
    期徒刑宣告及執行完畢之情形，有前開臺灣高等法院被告前
    案紀錄表附卷可稽，其於有期徒刑執行完畢後5 年以內，故
    意再犯本件有期徒刑以上之罪，構成累犯，應依刑法第47條
    第1 項規定加重其刑。爰審酌被告前已因施用毒品犯行經觀
    察勒戒及強制戒治，竟仍故態復萌，復行施用毒品不輟，無
    視於毒品對於自身健康之戕害及國家對於杜絕毒品犯罪之禁
    令，足認非予以適當刑罰不足以禁絕；惟衡酌施用毒品係屬
    自戕行為，被告犯罪手段尚屬平和，亦未因此而危害他人，
    所生損害尚非鉅大，而被告犯後於本院審理時坦承犯行，尚
    見悔意之犯罪後態度，暨施用毒品者均有相當程度之成癮性
    及心理依賴，其犯罪心態與一般刑事犯罪之本質並不相同，
    應側重適當之醫學治療及心理矯治為宜，及其智識程度為國
    中畢業、家庭經濟狀況小康等一切情狀，量處如主文所示之
    刑，以資懲儆。未扣案而供被告本件施用海洛因犯罪使用之
    注射針筒，除據被告供稱於查獲前已經丟棄而滅失，依現有
    卷證復不能證明其尚存在，爰不另為沒收之諭知。
據上論斷，應依刑事訴訟法第273 條之1 第1 項、第299 條第1
項前段，毒品危害防制條例第10條第1 項，刑法第11條前段、第
47條第1 項，判決如主文。
本案經檢察官潘國威到庭執行職務。
中    華    民    國   100    年    12    月    30    日
                  刑事第一庭    法  官  陳茂亭
以上正本證明與原本無異。
如不服本判決應於收受判決後10日內向本院提出上訴書狀，並應
敘述具體理由；其未敘述上訴理由者，應於上訴期間屆滿後20日
內向本院補提理由書（均須按他造當事人之人數附繕本）「切勿
逕送上級法院」。
中    華    民    國   100    年    12    月    30    日
                                 書記官  黃佳惠
附錄本案論罪科刑法條：
毒品危害防制條例第10條施用第一級毒品者，處6 月以上5 年以
下有期徒刑。
施用第二級毒品者，處 3 年以下有期徒刑。